臺灣高雄地方法院刑事判決　　　　　　　　　　　　　九十年度易字第三一五四號
　　公　訴　人　臺灣高雄地方法院檢察署檢察官
　　被　　　告　庚○○
　　　　　　　　己○○
右列被告等因毀棄損壞等案件，經檢察官提起公訴（九十年偵字第一四五一六號），
本院判決如左：
    主  文
己○○公然侮辱，累犯，處罰金伍佰元，如易服勞役，以參佰元折算壹日。
庚○○無罪。
    事  實
一、己○○前於八十六年間因違反麻醉藥品管理條例案件，經本院於八十六年十月二
    十三日以八十六年易字第六一○八號判決有期徒刑四月，如易科罰金，以三百元
    折算一日確定，並於八十六年十一月二十七日易科罰金執行完畢。竟不知謹慎言
    行。緣因戊○○欲購買己○○母親陳郭秀子所經營之憲億建設股份有限公司所蓋
    座落於高雄縣甲仙鄉○○段○○路一九○號「市外桃源大樓」十二樓之一之樓中
    樓，然戊○○尚未支付價款即搬入使用，而因發糾紛，己○○並因之不滿，而於
    民國八十九年七月十五日二十至二十一時許間，己○○與弟弟庚○○及不詳姓名
    友人前往上開大樓，見戊○○在前開大樓一樓管理室正在開該大樓管理委員會議
    ，即認戊○○無資格參與該會議，而與戊○○起口角爭執，並基於公然侮辱之故
    意，以「幹你娘」等語當場辱罵戊○○。
二、案經戊○○訴請臺灣高雄地方法院檢察署檢察官偵查起訴。
    理  由
壹、有罪部分（被告己○○部分犯公然侮辱部分）
  一、訊據被告己○○固坦承於前開時間有與弟弟庚○○及友人一同前往「市外桃源
      大樓」並於管理室見告訴人正在開管理委員會，即與告訴人戊○○發生口角爭
      執等情不諱，惟矢口否認有何公然侮辱之犯行，辯稱︰伊當時僅是口氣不好較
      大聲，並未說「幹你娘」三字經之侮辱之話云云。
  二、經查︰
  （一）右開被告己○○於前開時間偕同被告陳建勳與不詳姓名友人一同前往「世外
        桃源大樓」管理室前，被告二人與告訴人間因佔用房屋之事而起口角，其中
        被告己○○並公然以「幹你娘」等與辱罵告訴人等之犯罪事實，業據告訴人
        戊○○指訴綦詳，復有證人即當時亦在場開會之大樓住戶乙○○○、辛○○
        ，及證人亦為該大樓管理員甲○○亦證述明確（見偵查卷第六十五頁背面至
        第六十七頁訊問筆錄，本院九十一年一月二日訊問筆錄）。
  （二）被告己○○前開所辯顯係圖卸之詞，並不足採信，本件事證已明，被告己○○所犯公然侮辱之犯行明確，洵堪認定。
  三、核被告己○○所為，係犯刑法第三百零九條第一項之公然侮辱罪；又被告己○○前於八十六年間因違反麻醉藥品管理條例案件，經本院於八十六年十月二十
      三日以八十六年易字第六一○八號判決有期徒刑四月，如易科罰金，以三百元
      折算一日確定，並於八十六年十一月二十七日易科罰金執行完畢，有台灣高等
      法院被告全國前案紀錄表一份在卷可佐，被告於五年內再犯本件最重本刑為有
      期徒刑以上刑之罪，為累犯，依法應加重其刑。爰審酌被告己○○之素行不佳
      ，因與告訴人間有佔用房屋之糾紛，而公然以不堪言語侮辱告訴人，其犯罪動
      機、目的、手段，雖否認犯行，惟在庭態度良好等一切情狀，量處如主文所示
      之刑，並諭知易服勞役之折算標準。
  四、不另為無罪諭知部分︰
  （一）公訴意旨另以︰被告己○○於八十九年七月十五日二十時四十分許，與兄庚○○及友人一同至高雄縣甲仙鄉○○路一百九十號之「市外桃源大樓」管理
        室，質問告訴人戊○○為何不出庭乙事，而與戊○○發口角爭執，己○○並
        在管理室前恐嚇戊○○稱︰戊○○！我已經注意你很久了，你給我小心一點
        ，我會給你好看等語，致戊○○心生畏懼，足生損害於安全，因認被告己○○涉犯刑法第三百零五條之恐嚇危害安全罪。
  （二）按犯罪事實應依證據認定之，無證據不得推定其犯罪事實；又不能證明被告
        犯罪者，應諭知無罪之判決，刑事訟訴法第一百五十四條、第三百零一條第
        一項分別定有明文。
  （三）訊據被告己○○固不否認有於前開時間另與共犯庚○○及友人一同前往「市
        外桃源大樓」找告訴人，並與告訴人發生口角爭執等情無訛，惟堅決否認有
        何前開恐嚇之犯行，辯稱：因告訴人霸佔伊公司之房子，至伊公司無法賣房
        子，而伊當時僅向告訴人表示會注意告訴人何時搬家，並未說要告訴人小心
        一點，會給告訴人好看等語。
  （四）公訴人認被告己○○涉犯前開恐嚇犯行，其所憑之依據係以告訴人戊○○之
        指述，與證人辛○○、簡寶秀結證屬實為據。
  （五）經查︰證人即當天在場之住戶簡寶秀、辛○○於本院調查時到庭作證，證人
        簡寶秀證稱︰伊當時擔任檢查委員，當時正在開會，到晚上八點半到九點左
        右，有三人進入管理室，被告己○○當時口氣不好向告訴人表示告訴人是佔
        用房子，沒有資格開會，因雙方聲音很大，伊就請被告己○○、庚○○離開
        ，被告二人只是質疑告訴人佔用房子之事，伊並沒有聽到被告二人講恐嚇之
        話，但伊有聽到被告己○○在外面叫罵「幹你娘」三字經，告訴人立即去報
        警等語，證人辛○○亦證稱︰伊擔任該大樓主委，當天在大樓一樓管理室開
        會，快九點時連同被告二人共有三人進入管理室，並與告訴人就房屋之事發
        生爭執，伊僅聽到被告己○○對告訴人說，你給我注意一下，被告己○○並
        未說︰「給我小心點，要給你好看」等語，然證人簡寶秀、辛○○於檢察官
        偵查中均稱被告己○○有對告訴人講「你給我小心一點」、「給我注意點，
        我會給你好看」等語，是證人簡寶秀、辛○○二人先後所證述差異甚鉅，已
        不無疑義；至於證人即當時亦在場之管理員甲○○，於檢察官偵查中則陳稱
        ︰當天開會開一半，被告庚○○有進來，僅說話比較大聲，被告己○○有去
        但並未進入管理室等語（見偵查卷第八十四頁訊問筆錄），於本院調查時則
        稱︰當時被告庚○○一人進入管理室，並在大門與告訴人吵架，伊沒有注意
        吵什麼，吵到最後伊有聽到被告庚○○對告訴人說「你給我小心一點」等語
        （見本院九十一年一月二日訊問筆錄），即證人甲○○先後所指證均是被告
        庚○○與告訴人爭執，及對告訴人稱小心一點，顯與告訴人之指述及其他證
        人所證相歧，另證人即當時亦在場之住戶丙○○雖證稱︰伊擔任會計，當時
        在開會，有三人來，本來在裡面吵，後來就到外面，到外面後伊就不清楚雙
        方在講甚麼，但有聽到其中一個比較矮的有講「小心一點」等語，即「小心
        一點」該句究竟何人所講，證人丙○○並無法明確指出究為被告己○○或為
        被告二人之友人所述，是尚難據之即為不利於被告己○○之認定，是公訴人
        所舉證據尚不足證明被告犯罪，自難僅憑前開證人存有瑕疵之證述，即以推
        測或擬制方法，認定被告己○○涉有前揭恐嚇犯行，此外，復查無其他積極
        證據足資證明被告己○○有何恐嚇犯行，惟公訴人認被告己○○涉犯恐嚇犯
        行與前開論罪科刑之公然侮辱犯行間有裁判上一罪之牽連犯關係，爰不另就
        被告己○○此部分行為惟無罪之諭知，應予說明。
貳、無罪部分︰（被告庚○○犯毀損部分）
  一、公訴意旨另以︰被告庚○○係憲億建設股份有限公司之經理，因其公司就戊○○所使用之高雄縣甲仙鄉○○路一九○號十二樓之一房屋產權發生爭執而心生
      不滿，竟於民國八十九年六月十日下午，趁戊○○不在家之際，基於毀損之故
      意，將前開房屋大門門鎖毀損而另裝置一新門鎖，至生損害於戊○○。因認被
      告庚○○涉犯刑法第三百五十四條之毀損器物罪。
  二、按事實之認定，應憑證據，如未能發現相當之證據，或證據不足以證明，自不
      能以推測或擬制之方法為裁判之基礎，（最高法院四十年台上字第八六號判例
      意旨參照）﹔而告訴人之告訴，係以使被告受刑事訴追為目的，是其陳述使否
      與事實相符，仍應調查其他證據以資審認（最高法院五十二年台上字第一三○○號判例意旨參照），且認定犯罪事實所憑之證據，雖不以直接證據為限，間
      接證據亦包括在內，然而無論直接證據或間接證據，其為訴訟上之證明，須臾
      通常一般人均不致有所懷疑，而得確信其為真實之程度者，使得據為有罪之認
      定，倘其證明尚未達此一程度，而有合理之懷疑存在而無從使事實審法院得有
      罪之確信時，即應由法院為諭知告無罪之判決（最高法院七十六年台上字第四
      九八六號判例參照）。並按刑法第三百五十四條之毀損罪，須以毀棄、損壞「
      他人之物」或致令不堪用，足以生損害於公眾或他人，為成立要件。
  三、公訴人認被告庚○○涉有前揭毀損器物罪之犯行，無非係以告訴人戊○○之指
      訴，及被告庚○○對於毀損大門門鎖一節供承不諱，及證人甲○○之證述為之
      論據。
  四、訊據被告庚○○固坦承於八十九年六月十日有前往位於高雄縣甲仙鄉○○路一
      百九十號十二樓之一房屋之門鎖換下等情不諱，惟堅決否認有何前開毀損器物
      之犯行，辯稱：該間房屋所有權為伊公司即憲憶公司之房子，並非告訴人所有
      ，告訴人是於二年前強行占用該屋，並將原有門鎖換掉，另加新鎖，因為保護
      公司產權，且有客戶表示要購屋，伊為進入屋內，伊才換門鎖等語。
  五、經查：
  （一）座落於高雄縣甲仙鄉○○段六一號建號為三九八、建物門牌︰忠孝路一九○
        號十二樓之一之建物所有權為憲億公司所有，有高雄縣旗山地政事務所之建
        物登記謄本及建築改良物所有權狀謄本各一份在卷可憑。復據證人即憲億公
        司負責人丁○○在庭證述︰高雄縣甲仙鄉○○路一九○號十二樓之一房子之
        所有權為憲億公司所有，被告庚○○為憲億公司之經理，告訴人戊○○當初
        向伊表示要替憲億公司賣該屋，並稱要借住二天，伊才將該屋鑰匙交予告訴
        人，但告訴人搬進去後就不搬走，且告訴人還將原有之門鎖更換等語甚明，
        且告訴人亦不否認該屋之所有權仍屬憲億公司所有。
  （二）雖告訴人陳稱︰伊與證人陳郭阿幸約定由伊代售該屋，所得出售房屋之價款
        作為承攬電梯維修工程款項，如果賣不出去，則由伊公司來買受，並約定價
        金為三百三十萬元，但伊公司並未支付任何買受款項等語，然查，憲億公司
        之負責人丁○○已否認此情，而告訴人於訴訟程序中一再表明雙方簽訂有買
        賣契約，但告訴人均未提出任何買賣契約書以資證明，是告訴人此部分所陳
        ，顯有疑義，又縱然告訴人支出該戶之水費、電費，及管理費等費用，尚難
        遽此即認告訴人就該屋已取得所有權，併此說明。
  （三）並按門鎖因附合於門扇，門扇因附合於建築物主體，而使門鎖成為前開房屋
        之一部分，前開房屋之所有權仍屬於憲億公司所有，而被告庚○○為憲億公
        司之經理，被告庚○○更換公司門鎖之行為，當無毀損告訴人之物之問題。
  （四）綜前說明，被告所辯堪以採信，本院復查無其他積極證據足資證明被告庚○○有何毀損之犯行，揆諸前開說明，不能證明被告庚○○犯罪，自應為無罪
        之諭知。
據上論斷，應依刑事訴訟法第二百九十九條第一項前段、第三百零一條第一項，刑法
第三百零九條第一項、第四十二條第二項、第四十七條，罰金罰鍰提高標準條例第一
條前段、第二條，判決如主文。
中      華      民      國    九十一    年      十      月      七      日
                        臺灣高雄地方法院刑事第四庭
                            法  官  程克琳
右正本證明與原本無異。
如不服本判決，應於判決送達後十日內，向本院提出上訴狀。
                            書記官    梁瑜玲
中    華    民    國      九十一      年      十      月      十一      日
【附錄本案論罪科刑法條】
刑法第三百零九條第一項︰
公然侮辱人者，處拘役或三百元以下罰金。
以強暴犯前項之罪者，處一年以下有期徒刑、拘役或五百元以下罰金。
